臺灣高等法院刑事判決
110年度上訴字第2094號
上  訴  人  
即  被  告  鍾騰興
選任辯護人  高逸文律師
            王聖傑律師
上列上訴人因毒品危害防制條例案件，不服臺灣桃園地方法院10
9年度訴字第1067號，中華民國110年4月9日第一審判決（起訴案
號：臺灣桃園地方檢察署109年度偵字第9546號、第9547號），
提起上訴，本院判決如下：
    主  文
上訴駁回。
    事  實
一、鍾騰興知悉4-甲基甲基卡西酮、甲基-N ,N-二甲基卡西酮、
    2-氟- 去氯愷他命為毒品危害防制條例所列之第3 級毒品，
    依法不得持有、販賣，竟分別為下列行為：
  ㈠單獨基於意圖販賣而持有第3 級毒品之犯意，於民國109 年2
     月5 日前某不詳時間，在不詳處所，向某真實姓名年籍不
    詳之人，以不詳方式，取得含有第3 級毒品4-甲基甲基卡西
    酮、甲基-N ,N-二甲基卡西酮成分之咖啡包（下簡稱毒品咖
    啡包）39包而持有之，伺機販賣予不特定人以牟利。
  ㈡與王建惟（所涉共同販賣第3級毒品部分，經原審以109年度
    訴字第360號判決判處有期徒刑1年）共同基於販賣第3級毒
    品以牟利之犯意聯絡，以所持用之搭配門號0000000000號智
    慧型手機1支（含SIM卡1張）作為與王建惟持用之搭配門號0
    000000000號智慧型手機之聯絡工具，約定由鍾騰興取得毒
    品咖啡包交給王建惟，王建惟每售出1包毒品咖啡包可獲得2
    00元之代價，以此模式共同販賣毒品咖啡包。王建惟於109
    年1月28日上午11時19分，以其搭配上揭門號之智慧型手機
    連結網際網路，在名稱為「全台副…」之通訊軟體WeChat聊
    天群組，以暱稱「美國人」張貼「需要咖啡（圖案）找我一
    律到貨」、「純的」等文字，暗指販賣毒品咖啡包之訊息，
    藉以吸引有施用毒品咖啡包之需求者。嗣鍾騰興於上揭取得
    39包毒品咖啡包後之某不詳時間，在某不詳處所，以不詳方
    式，同時取得欲與王建惟共同販賣用之毒品咖啡包10包、單
    獨伺機出售給不特定人之第3級毒品2-氟-去氯愷他命（下簡
    稱愷他命）1包，並於同年月5日下午4時30分，在桃園市龍
    潭區中興路63巷某全家便利超商旁，將上揭毒品咖啡包10包
    交予王建惟伺機出售。適臺北市政府警察局內湖分局文德派
    出所警員執行網路巡邏勤務時，在該通訊軟體上發現上開訊
    息，即基於偵查犯罪之目的，喬裝買家而與王建惟以上開通
    訊軟體聯繫，約定以新臺幣（下同）5,700元購買毒品咖啡
    包10包，並相約於同年月5日下午5時30分，在桃園市桃園區
    經國路與水汴一路交岔路口交易。嗣王建惟於該時間騎機車
    抵達後，應喬裝買家之員警要求上車進行毒品交易，王建惟
    於交付毒品咖啡包10包後，旋為警表明身分並當場逮捕而未
    遂，並扣得毒品咖啡包10包（驗前總淨重50.57公克，推估
    驗前總純質淨重約2.52公克）。
二、王建惟為警逮捕後，向警供述其毒品取自鍾騰興，經警報請
    臺灣桃園地方檢察署檢察官指揮偵辦，由該署檢察官核發拘
    票指示員警拘提鍾騰興，警方遂於同年3月18日，在桃園市○
    ○區○○街00○0號之鍾騰興先前居處執行拘提，並於同日經鍾
    騰興同意搜索，扣得上開毒品咖啡包39包（驗前含袋總毛重
    275.95公克）、愷他命1包（毛重18.4600公克）、智慧型手
    機1支（含門號0000000000號SIM卡1張）、夾鏈袋90個、電
    子磅秤1臺。
三、案經臺北市政府警察局內湖分局移請臺灣桃園地方檢察署檢
    察官指揮偵查起訴。
    理  由
壹、證據能力
    按被告以外之人於審判外之言詞或書面陳述，除法律有規定
    者外，不得作為證據。惟按被告以外之人，於審判外之陳述
    ，雖不符刑事訴訟法第159條之1至第159條之4之規定，而經
    當事人於審判程序同意作為證據，法院審酌該言詞陳述或書
    面陳述作成時之情況，認為適當者亦得為證據。又當事人、
    代理人或辯護人於法院調查證據時，知有第159條第1項不得
    為證據之情形，而未於言詞辯論終結前聲明異議者，視為有
    前項之同意。刑事訴訟法第159條之5第1項、第2項定有明文
    。本案所涉被告以外之人於審判外所為之陳述及所製作之文
    書，檢察官、被告鍾騰興及其辯護人均未於言詞辯論終結前
    聲明異議，爭執其證據能力，且本院審酌結果，認該證據資
    料製作時之情況，尚無違法不當及證明力明顯過低之瑕疵，
    以之作為證據應屬適當，依上開規定，認該等供述證據均具
    證據能力。又卷內之文書證據，亦無刑事訴訟法第159條之4
    之顯有不可信之情況與不得作為證據之情形，本院審酌上開
    證據資料製作時之情況，尚無違法不當及證明力明顯過低之
    瑕疵，亦認為以之作為證據應屬適當，是依刑事訴訟法第15
    9條至第159條之5規定，所引用之卷證所有證據，如下揭所
    示均有證據能力，合先敘明。
貳、認定犯罪事實所憑之證據及理由
一、上開犯罪事實，業據被告鍾騰興於警詢、偵查、原審及本院
    均坦承不諱，核與證人即共犯王建惟於警詢、偵查中之證述
    大致相符，並有臺北市政府警察局內湖分局偵辦鍾騰興販賣
    毒品案偵查報告、搜索扣押筆錄暨扣押物品目錄表各1 份、
    查獲暨扣案毒品咖啡包及愷他命照片46張、被告與王建惟之
    WeChat對話紀錄截圖7 張、被告臉書資料截圖2 張等附卷可
    稽，暨毒品咖啡包39包、愷他命1 包及智慧型手機1 支等扣
    案可資佐證。又扣案之毒品咖啡包39包（驗前總淨重229.54
    公克，取樣1.30公克，驗餘總淨重約228.24公克），經送內
    政部警政署刑事警察局鑑定結果，檢出4-甲基甲基卡西酮、
    微量甲基-N ,N-二甲基卡西酮，有該局109 年5 月22日刑鑑
    字第1090029202號鑑定書1 份在卷足憑，另扣案之淡黃色結
    晶1 包（毛重18.4600 公克，淨重16.9010 公克，驗餘淨重
    16.8802 公克），經送請交通部民用航空局航空醫務中心鑑
    定結果檢出2-氟- 去氯愷他命成分，亦有該中心109 年3 月
    24日航藥鑑字第0000000 號毒品鑑定書各1 份在卷可參。又
    被告與王建惟共同販賣未遂之扣案毒品咖啡包10包（驗前總
    淨重約50.57 公克，取樣1.30公克，驗餘總淨重約49.27 公
    克），經送內政部警政署刑事警察局鑑定結果，檢出4-甲基
    甲基卡西酮、微量甲基-N ,N-二甲基卡西酮，有該局109 年
    5 月22日刑鑑字第1090029201號鑑定書1 份在卷可憑，足認
    被告上開任意性之自白應與事實相符，堪予採信。
二、關於被告是否有營利意圖乙節，經查：被告於警詢中供承：
    扣案之39包毒品咖啡包購入成本為每包300 元，對方算我1 
    萬元，想要以每包700 元之價格出售；另扣案之愷他命1 包
    購入成本為每公克1,400 元，打算以每公克2千元之價格出
    售；另交付予王建惟之毒品咖啡包10包購入成本為每包2百
    元，不清楚王建惟欲以何價格出售該10包毒品咖啡包，但需
    交回3,800 元給我等語，是被告主觀上具有從中賺取差價之
    營利意圖，亦堪認定。
三、綜上所述，本案事證明確，被告犯行均堪認定，應依法論科
    。
參、論罪
一、按行為後法律有變更者，適用行為時之法律，但行為後之法
    律有利於行為人者，適用最有利之法律。刑法第2條第1項定
    有明文。查被告行為後，毒品危害防制條例第4條第3項、第
    17條第2項之規定業經修正，並經總統於109年1月15日公布
    ，於同年7月15日施行，修正前毒品危害防制條例第4條第3
    項規定「製造、運輸、販賣第三級毒品者，處七年以上有期
    徒刑，得併科新臺幣七百萬元以下罰金」，修正後規定為「
    製造、運輸、販賣第三級毒品者，處七年以上有期徒刑，得
    併科新臺幣一千萬元以下罰金」，經比較新舊法結果，修正
    後毒品危害防制條例第4條第3項，自以修正前毒品危害防制
    條例第4條第3項之規定對被告較為有利；而修正前毒品危害
    防制條例第17條第2項規定「犯第4條至第8條之罪於偵查及
    審判中均自白者，減輕其刑」，修正後則規定「犯第4條至
    第8條之罪於偵查及歷次審判中均自白者，減輕其刑」，經
    比較新舊法結果，修正後毒品危害防制條例第17條第2項規
    定犯販賣第三級毒品罪者，須於偵查及「歷次」審判中均自
    白，方得依該條規定減輕其刑，相較於修正前除偵查中自白
    外，僅須於審判中曾經自白即可減刑之規定而言，自以修正
    前毒品危害防制條例第17條第2項之規定對被告較為有利。
    是依刑法第2條第1項前段規定，本案自應適用被告行為時即
    修正前毒品危害防制條例第4條第3項、第17條第2項之規定
    論處。
二、按4-甲基甲基卡西酮、甲基-N ,N-二甲基卡西酮、2-氟- 去
    氯愷他命，均為毒品危害防制條例所列之第3 級毒品，未經
    許可，均不得持有及販賣。又刑事偵查技術上所謂之「釣魚
    偵查」，係指對於原已犯罪或具有犯罪故意之人，以設計引
    誘之方式，使其暴露犯罪事證，而加以逮捕或偵辦而言，此
    純屬偵查犯罪技巧之範疇，並未違反憲法對於基本人權之保
    障，且於公共利益之維護有其必要性存在，故依「釣魚」方
    式所蒐集之證據資料，原則上非無證據能力；又於此情形，
    因毒品購買者為辦案佯稱購買，而將販賣者誘出以求人贓俱
    獲，因其無實際買受之真意，且在警察監視之下伺機逮捕，
    事實上亦不能真正完成買賣，則該次行為，僅能論以販賣未
    遂（最高法院100 年度台上字第4498號判決意旨參照）。核
    被告就事實一㈠所為，係犯毒品危害防制條例第5條第3項之
    意圖販賣而持有第3級毒品罪；事實一㈡所為，係犯修正前同
    條例第4條第6項、第3項之販賣第3級毒品未遂罪。被告與王
    建惟就上揭犯罪事實一㈡之販賣第3級毒品未遂罪，有犯意聯
    絡及行為分擔，應論以共同正犯。又其就犯罪事實一㈡之意
    圖販賣而持有第3級毒品之低度行為，應為其販賣未遂之高
    度行為所吸收，不另論罪。被告所犯上開2罪，犯意各別，
    行為互殊，應予分論併罰。
三、按犯毒品危害防制條例第4 條至第8 條之罪於偵查及審判中
    均自白者，減輕其刑，修正前同條例第17條第2 項定有明文
    。被告於偵查及原審審理中就其本案所犯意圖販賣而持有第
    3 級毒品罪、販賣第3 級毒品未遂罪均自白犯行，業如前述
    ，爰均依毒品危害防制條例第17條第2 項規定減輕其刑。又
    事實一㈡部分，被告與王建惟雖已共同著手於販賣第3 級毒
    品行為，惟因佯裝為買家之員警並無購入上開毒品之真意而
    不遂，為未遂犯，考量其行為實際上並未造成毒品擴散之實
    害結果，可罰性較低，爰依刑法第25條第2 項之規定，予以
    減輕其刑，並依法遞減之。
四、至辯護意旨雖以被告於警詢、偵查中均供承本案之毒品上游
    分別為黃○哲、黃○丞等語，惟按毒品危害防制條例第17條第
    1 項規定：「犯第4 條至第8 條、第10條或第11條之罪，供
    出毒品來源，因而查獲其他正犯或共犯者，減輕或免除其刑
    。」所稱「供出毒品來源，因而查獲其他正犯或共犯」，須
    被告翔實供出與其犯罪有關之本案毒品來源的具體事證，因
    而使警方或偵查犯罪機關知悉其他正犯或共犯，據以查獲其
    人、其犯行的結果，二者兼備並有因果關係，始能獲上述減
    免其刑之寬典；又所謂查獲其人、其犯行者，須被告供述毒
    品來源之事證具體且有充分之說服力，方得獲邀上開減免其
    刑之寬典，以免因此一損人利己之誘因而無端嫁禍第三人。
    是被告供出毒品來源資訊與其所犯本案無關，或偵查犯罪機
    關認不具證據價值而無從確實查獲者，即與上開規定不符，
    無其適用之餘地（最高法院107 年度台上字第4280號判決意
    旨參考）。經查，黃○哲雖遭警方移送於109年1月30日晚間8
    時50分，在桃園市○○區○○路000號之洗車場內，販賣毒品咖
    啡包39包給被告，及黃○丞於同年2月3日下午4時許，在桃園
    市○○區○○街00○0號內，販賣毒品咖啡包10包及愷他命1包給
    被告，但經檢察官偵查結果以黃○哲、黃○丞2人均堅決否認
    ，且被告就黃○哲部分，歷次警詢、偵訊之證述歧異，復無
    其他事證可予補強，另就黃○丞部分，則以其2人間之通訊軟
    體聯繫狀況與被告所述有異，且無補強證據等為由，而認黃
    ○哲、黃○丞均犯罪嫌疑不足而為不起訴處分，有法務部檢察
    書類查詢系統之臺灣桃園地方檢察署檢察官109年度偵字第2
    7168、27169、28458、30378號不起訴處分書1份在卷可參，
    依上開說明，被告供述之毒品來源既不可採，自無毒品危害
    防制條例第17條第1項之適用。
五、刑法第59條減輕其刑之規定，必須犯罪另有其特殊之原因與
    環境等，在客觀上足以引起一般同情，認為即予宣告法定最
    低刑期，猶嫌過重者，始有其適用。此所謂法定最低度刑，
    固包括法定最低本刑；惟遇有其他法定減輕之事由者，則應
    係指適用其他法定減輕事由減輕其刑後之最低度刑而言。倘
    被告別有法定減輕事由者，應先適用法定減輕事由減輕其刑
    後，猶認其犯罪之情狀顯可憫恕，即使科以該減輕後之最低
    度刑仍嫌過重者，始得適用刑法第59條規定酌量減輕其刑，
    此觀同法第60條：「依法律加重或減輕者，仍得依前條之規
    定酌量減輕其刑。」意旨自明（最高法院105 年度台上字第
    346 號判決意旨參照）。查被告所犯意圖販賣而持有第3 級
    毒品罪之法定刑度為3 年以上10年以下有期徒刑（得併科罰
    金），另所犯販賣第3 級毒品罪之法定刑度為7 年以上有期
    徒刑（得併科罰金），依刑法第66條規定，有期徒刑減輕者
    ，減輕其刑至2 分之1 。是被告就所犯意圖販賣而持有第3 
    級毒品罪部分，經依毒品危害防制條例第17條第2 項規定減
    輕其刑後，及就其所犯販賣第3 級毒品未遂罪部分經依前揭
    未遂及毒品危害防制條例第17條第2 項規定遞減輕其刑後，
    其處斷刑之最低刑度分別為有期徒刑1 年6 月、1 年9月，
    均較原先之法定最低度刑大幅降低，均無情輕法重之情形；
    且被告係為貪圖不法利益而為本案犯行，客觀上無足以引起
    一般同情，顯可憫恕之情狀，當無再援引刑法第59條規定予
    以酌減其刑之餘地，附此敘明。
肆、上訴駁回之理由
一、原審經詳查後，認事證明確，因之適用毒品危害防制條例第
    5條第3項、修正前同條例第4條第6項、第3項、第17條第2 
    項，刑法第25條、第55條等規定，審酌被告正值青年，本應
    依循正軌賺取金錢，詎不思此為，竟意圖販賣而持有第3 級
    毒品及與共犯王建惟共同於網路上散佈販賣毒品之訊息，意
    圖販賣第3 級毒品予不特定之人牟利，擴大毒品之非法流通
    ，嚴重戕害國民身心健康及危害社會治安，情節非輕，惟念
    其自警詢、偵查及審理中始終自白全部犯行，態度尚佳，兼
    衡其共同販賣部分因係員警合法誘捕偵查，該毒品不致流入
    市面，危害程度相對較輕，及其警詢自陳高中畢業之智識程
    度、家庭經濟狀況小康、犯罪動機等一切情狀，分別量處有
    期徒刑1年6月、2年，並定應執行刑為有期徒刑3年。另就沒
    收部分以：扣案如附表編號1 所示39包咖啡包（驗餘總淨重
    約228.24公克），經檢定含有第3 級毒品4-甲基甲基卡西酮
    、甲基-N,N- 二甲基卡西酮成分，另扣案如附表編號4 所示
    之淡黃色結晶1 包（驗餘淨重16.8802 公克），經檢定含第
    3 級毒品2-氟- 去氯愷他命，均應依刑法第38條第1 項規定
    沒收；至直接用以盛裝上開毒品之包裝袋與毒品無從析離，
    應整體認為係毒品之一部，併予沒收；另送鑑用罄之部分毒
    品既已不存在，毋庸諭知沒收。又扣案如附表編號5所示被
    告所有之智慧型手機1 支（含門號0000000000號SIM 卡1 張
    ）係供被告與王建惟共同販賣第3級毒品聯繫所用，且屬被
    告所有，應依毒品危害防制條例第19條第1 項規定宣告沒收
    。扣案如附表編號2 、3 所示夾鏈袋90個、電子磅秤1 臺，
    係供犯罪所用之物，均應依刑法第38條第2 項規定諭知沒收
    。至被告與王建惟共同販賣毒品咖啡包10包及王建惟持用之
    智慧型手機部分，已於王建惟所涉販賣第3 級毒品未遂案件
    宣告沒收銷燬、沒收，爰不另諭知沒收。其認事用法並無違
    誤，量刑及沒收亦屬妥適，應予維持。
二、被告上訴意旨以：原審雖認被告構成二犯行，一為意圖販賣
    而持有，一為販賣未遂，然二罪之持有應評價為接續犯，而
    為包括一罪。另請考量被告所為是第一次犯行，所得利潤極
    少，依照最低法定刑仍有過重之虞。被告迄今仍有雙親及孩
    童需由其扶養，是家中不可或缺的經濟支柱，如今有穩定的
    工作，希望可判處2年以下徒刑，並諭知緩刑等語。惟查：
    本件被告就事實一㈡販賣予員警10包愷他命部分，並非自事
    實一㈠之最先購入之39包內之毒品咖啡包取出販售，而係與3
    9包之包裝不同，內容物亦不同，且是向不同之人購入，購
    入價格亦不同，業據被告於本院審理中自承（見本院卷第94
    -95頁），是顯難認事實一㈠、㈡犯意同一，自難論以一罪，
    是此部分上訴並無理由。又按量刑輕重係屬事實審法院得依
    職權自由裁量之事項，苟已斟酌刑法第57條各款所列情狀而
    未逾越法定刑度，不得遽指為違法（最高法院72年台上字第
    6696號判例意旨參照），本件原審判決已經詳細記載量刑審
    酌各項被告犯罪情節及犯罪後之態度等一切情狀，並予以綜
    合考量，復考量各罪減刑事由後，在法定刑內分別科處有期
    徒刑1年6月、2年，均接近最低刑度；又定應執行刑為有期
    徒刑3年，亦已大幅減輕刑度，難謂有何違反比例、平等原
    則過苛之情形，上訴意旨未指摘原判決科刑有何違背法令，
    單純就科刑輕重為爭執，自非適法之上訴理由。再就本件被
    告犯罪情狀審酌，無由再適用刑法第59條規定酌減其刑之餘
    地，業如前述。又查被告前固未曾經法院判刑紀錄，然被告
    為智識正常之成年人，應知販賣毒品係為重罪，竟為牟取私
    人不法利益，不顧國民健康，鋌而走險販入毒品咖啡包共49
    包，數量甚多，並透過網路販售，使不特定大眾更容易接觸
    毒品，危害層面甚廣，足徵惡性重大，犯罪情狀亦非輕微，
    其本案之刑如未執行，難使其真正悔悟自新，亦無法達到教
    化作用。又據被告之身心健康狀況，亦難認本件有何暫不執
    行為適當之情形存在，故原審認不宜從輕量刑而對被告宣告
    緩刑，亦難認有何不妥之處。是以，被告執詞提起上訴，指
    摘原判決不當，並無理由，應予駁回。
據上論斷，應依刑事訴訟法第368條，判決如主文。
本案經檢察官劉哲名提起公訴，檢察官劉斐玲到庭執行職務。
中　　華　　民　　國　　110 　年　　8 　　月　　31　　日
                  刑事第八庭    審判長法　官  陳世宗
                                      法　官  吳勇毅
                                      法　官  呂寧莉
以上正本證明與原本無異。
如不服本判決，應於收受送達後20日內向本院提出上訴書狀，其
未敘述上訴之理由者並得於提起上訴後20日內向本院補提理由書
（均須按他造當事人之人數附繕本）「切勿逕送上級法院」。
                                      書記官  賴資旻
中　　華　　民　　國　　110 　年　　9 　　月　　1 　　日
附表
編號 物品名稱 數量 備註 1 咖啡包 39包 檢出第3 級毒品4-甲基甲基卡西酮、甲基-N ,N-二甲基卡西酮成分（驗餘總淨重約228.24公克）。 2 夾鏈袋 90個  3 電子磅秤 1支  4 淡黃色結晶 1包 檢出2-氟- 去氯愷他命成分（驗餘淨重16.8802 公克） 5 智慧型手機 1支 iPhone廠牌、XR型號（含門號0000000000號SIM 卡1 張）